【裁判字號】    95,勞安訴,1
【裁判日期】    950503
【裁判案由】    業務過失致死等
【裁判全文】
臺灣臺中地方法院刑事判決             95年度勞安訴字第1號
公  訴  人  臺灣臺中地方法院檢察署檢察官
被      告  甲○○
            耀陞食品股份有限公司
代  表  人  丁○○
共      同
選任辯護人  王銘助律師
            林正雄律師
            吳紹貴律師
上列被告等因業務過失致死等案件，經檢察官提起公訴（九十四
年度偵字第一九八六○號），被告等於準備程序中就被訴事實為
有罪之陳述，經告知簡式審判程序之旨，並聽取公訴人、被告及
選任辯護人之意見後，由本院合議庭裁定由受命法官獨任進行簡
式審判程序，判決如下：
    主    文
甲○○從事業務之人，因業務上之過失致人於死，處有期徒刑柒
月。
耀陞食品股份有限公司違反雇主對防止機械、器具、設備引起之
危害，應有符合標準之必要安全衛生設備之規定，致發生死亡職
業災害，科罰金新臺幣陸萬元。
    犯罪事實
一、甲○○自民國九十二年十月六日起至九十五年一月三十一日
    止，擔任耀陞食品股份有限公司（址設臺中縣大肚鄉○○路
    ○段五一二巷八十號一樓，下稱耀陞公司）設於臺中縣大肚
    鄉營埔村營埔巷一之十號屠宰廠之廠長，負責廠外之業務行
    銷，並綜理廠內各部門之協調、監督以及生產線、工廠設備
    與人員之管理，為從事勞工安全衛生管理工作業務之人及開
    事業之經營負責人。而耀陞公司經營冷凍食品批發、食用油
    批發、其他食品批發、食品、飲料零售等業務，並雇用吳振
    錄、溫登旺等人為勞工，在上開電宰廠儲冰庫內從事下冰工
    作，為事業主，均為勞工安全衛生法第二條第二項規定之雇
    主。耀陞公司與甲○○本應注意雇主對防止機械、器具、設
    備等引起之危害，設置符合標準之必要安全衛生設備，對於
    機械之原動機、轉軸、齒輪、帶輪、飛輪、傳動輪、傳動帶
    等有危害勞工之虞之部分，應有護罩、護圍、套胴、跨橋等
    設備，且對於使用動力運轉之機械，具有顯著危險者，應於
    適當位置設置有明顯標誌之緊急制動裝置，立即遮斷動力並
    與制動系統連動，能於緊急時快速停止機械之運轉，以維護
    勞工作業安全、避免危險發生及防止機械、器具、設備等引
    起危害之義務，且依其情況並無不能注意之情事，其應注意
    ，能注意，竟未注意，而違反上開義務，於吳振錄、溫登旺
    等人在前述電宰廠儲冰庫從事下冰作業時，未依勞工安全衛
    生法第五條第一項第一款、勞工安全衛生設施規則第四十三
    條第一項及第四十五條之規定設置符合標準之護罩、護圍、
    套胴、跨橋及緊急制動裝置等必要之安全設備，致其所雇用
    之吳振錄於九十四年七月二十六日凌晨三時許，在上開電宰
    廠內儲冰庫從事下冰工作時，其左小腿不慎遭碎冰提升機器
    捲入，因而受有左下肢撕裂傷、截肢及失血性休克等傷害，
    經送臺中縣沙鹿童綜合醫院救治，惟仍於到院前不治而死亡
    。
二、案經吳振錄之父乙○○及妻李鳳蘭訴由臺中縣警察局烏日分
    局報請臺灣臺中地方法院檢察署檢察官偵查起訴。
    理  由
一、上開事實，業據被告甲○○及耀陞公司代表人丁○○於偵查
    中及本院審理時坦承不諱，核與證人即同在現場工作之溫登
    旺於偵查中證述之情節相符。按雇主對於防止機械、器具、
    設備等引起之危害，應有符合標準之必要安全設備，勞工安
    全衛生法第五條第一項第一款定有明文。又勞工安全衛生設
    施規則第四十三條第一項規定：雇主對於機械之原動機、轉
    軸、齒輪、帶輪、飛輪、傳動輪、傳動帶等有危害勞工之虞
    之部分，應有護罩、護圍、套胴、跨橋等設備；第四十五條
    規定：雇主對於使用動力運轉之機械，具有顯著危險者，應
    於適當位置設置有明顯標誌之緊急制動裝置，立即遮斷動力
    並與制動系統連動，能於緊急時快速停止機械之運轉。本件
    職業災害業經行政院勞工委員會中區勞動檢查所檢查完竣，
    認為雇主耀陞公司對於螺旋輸送機螺旋葉片未設有護罩、護
    圍、套胴、跨橋等設備及未於適當位置設置使機械停止運轉
    之緊急制動裝置，致使吳振錄遭螺旋輸送機螺旋葉片捲夾致
    死，違反前開規定，有該所九十四年九月十四日勞中檢製字
    第○九四一○○九四三五號函附之職業災害檢查報告書附卷
    可稽。又被告甲○○為被告耀陞公司之電宰廠廠長，為從事
    前開勞工安全衛生管理工作業務之人及上開事業之經營負責
    人，自應注意前開安全規定，且依當時情況又無不能注意之
    情形，竟疏未注意，以致發生本件災害，其有業務上之過失
    自明。被害人吳振錄確係因其左小腿不慎遭碎冰提升機器之
    螺旋葉片捲入，因而受有左下肢撕裂傷、截肢導致失血性休
    克而死亡乙情，亦經臺灣臺中地方法院檢察署檢察官督同法
    醫師相驗屬實，製有勘驗筆錄、相驗屍體證明書、驗斷書附
    卷可憑。是被告甲○○之過失行為與被害人吳振錄之死亡間
    ，自具有相當因果關係。
    本件事證已臻明確，被告甲○○、耀陞公司之犯行，均堪認
    定。
二、核被告甲○○、耀陞公司所為，係違反勞工安全衛生法第五
    條第一項第一款之規定，致發生同法第二十八條第二項第一
    款之死亡職業災害，應分別依同法第三十一條第一項、第二
    項之規定處罰。又被告甲○○係從事業務之人，其前揭行為
    ，另犯有刑法第二百七十六條第二項之業務過失致死罪。被
    告甲○○以一行為觸犯勞工安全衛生法第三十一條第一項之
    罪名及刑法第二百七十六條第二項業務過失致人於死罪名，
    為想像競合犯，依刑法第五十五條之規定，應從一重依業務
    過失致人於死罪處斷。爰分別審酌被告等之犯罪情節、所生
    之損害、犯後坦承犯行，惟尚未與被害人家屬達成和解，賠
    償其損害，犯後態度尚稱良好等一切情狀，分別量處如主文
    所示之刑。
據上論斷，應依刑事訴訟法第二百九十九條第一項前段、第二百
七十三條之一第一項，勞工安全衛生法第三十一條第一項、第二
項，刑法第十一條前段、第二百七十六條第二項、第五十五條，
罰金罰鍰提高標準條例第一條前段，判決如主文。
本案經檢察官丙○○到庭執行職務。
中    華    民    國    95    年    5     月    3     日
                  刑事第九庭    法  官  余德正
以上正本證明與原本無異。
如不服本判決，應於送達後十日內向本院提出上訴狀（須附繕
本），上訴於臺灣高等法院臺中分院。
                                書記官  廖日晟
中    華    民    國    95    年    5     月    3     日
附錄本案論罪科刑法條全文：
勞工安全衛生法第5條第1項第1款
雇主對左列事項應有符合標準之必要安全衛生設備：
一、防止機械、器具、設備等引起之危害。
勞工安全衛生法第31條
違反第五條第一項或第八條第一項之規定，致發生第二十八條第
二項第一款之職業災害者，處三年以下有期徒刑、拘役或科或併
科新臺幣十五萬元以下罰金。
法人犯前項之罪者，除處罰其負責人外，對該法人亦科以前項之
罰金。
刑法第276條第2項
從事業務之人，因業務上之過失犯前項之罪者，處五年以下有期
徒刑或拘役，得併科三千元以下罰金。


司法院資訊處製作；財團法人民間司法改革基金會備份。
